【裁判字號】    98,易,543
【裁判日期】    981117
【裁判案由】    竊盜等
【裁判全文】
臺灣桃園地方法院刑事判決               98年度易字第543號
公  訴  人  臺灣桃園地方法院檢察署檢察官
被      告  甲○○
上列被告因竊盜案件，經檢察官提起公訴（97年度偵字第18109
號、97年度偵緝字第1733號），本院判決如下：
    主  文
甲○○竊盜，累犯，處拘役捌拾日，如易科罰金，以新臺幣貳仟
元折算壹日；又收受贓物，累犯，處拘役肆拾日，如易科罰金，
以新臺幣貳仟元折算壹日。應執行拘役壹佰壹拾日，如易科罰金
，以新臺幣貳仟元折算壹日。
    事  實
一、甲○○前因竊盜案件，經臺灣高等法院於民國91年8 月5 日
    以91年度上易字第2146號判決判處有期徒刑8 月確定；復因
    施用毒品等案件，共2 罪，經本院於92年5 月5 日以91年度
    訴字第1241號判決均判處有期徒刑7 月，應執行有期徒刑1
    年1 月確定，上開案件經本院於92年11月7 日以92年度聲字
    第2481號裁定定執行刑為有期徒刑1 年8 月，業於93年10月
    17日執行完畢。詎其猶不知悔改，仍為下列犯行：
  (一)甲○○於97年4 月13日晚間7 時45分，行經桃園縣平鎮市○○路454 號前，萌生為自己不法所有之意圖，趁丙○○所有
    車牌號碼KS－3536號自用小貨車車門鎖損壞而可以另副鑰匙
    開鎖，即以持用其自備之機車鑰匙1 支，發動引擎之方式竊
    取該自用小貨車。嗣該自用小貨車於97年4 月15日下午2 時
    30分，在桃園縣中壢市○○路371 號前為警尋獲，復採取指
    紋循線查知上情。
  (二)甲○○可預見某真實姓名年籍不詳綽號「阿地」之成年人，
    於97年7 月9 日，在桃園縣中壢市○○路之「林森公園」，
    交付之車牌號碼BYJ-759 號重型機車（為乙○○所有於97年
    4 月7 日下午5 時30分在桃園縣中壢市○○○路774 號前失
    竊）係來路不明之贓物，竟仍基於收受贓物之不確定故意，
    予以借用騎乘以收受。嗣其於同年月11日晚間6 時許，借予
    友人袁明鋒使用（袁明鋒涉犯贓物罪嫌業經檢察官為不起訴
    處分確定），惟袁明鋒騎乘該車甫至桃園縣中壢市○○路與
    中山路路口，旋即為警查獲，並扣得機車鑰匙1 支，復循線
    查知上情。
二、案經桃園縣政府警察局中壢分局報請臺灣桃園地方法院檢察
    署檢察官偵查起訴。
    理  由
一、證據能力部分：
  (一)傳聞證據部分：按被告以外之人於審判外之言詞或書面陳述
    ，除法律有規定者外，不得作為證據，刑事訴訟法第159 條
    第1 項定有明文；復按被告以外之人於偵查中向檢察官所為
    之陳述，除顯有不可信之情況者外，得為證據，同法第159
    條之1 第2 項亦有規定；另按被告以外之人於審判外之陳述
    ，雖不符前4 條之規定，而經當事人於審判程序同意作為證
    據，法院審酌該言詞陳述或書面陳述作成時之情況，認為適
    當者，亦得為證據；同法第159 條之5 第1 項規定甚明。本
    案據以認定被告甲○○犯罪事實之證據，除證人袁明鋒於偵
    查中向檢察官所為之陳述，業經具結且無顯不可信之情形存
    在，依刑事訴訟法第159 條之1 第2 項規定，自具備證據能
    力者外；其餘之傳聞證據，因當事人於本院行準備程序時業
    已同意作為證據，本院審酌該等言詞或書面陳述作成之情況
    ，相關陳述人均未曾主張非出於任意性或不正取供，足信作
    成時應無違法或不當情事，因此認為適當，依刑事訴訟法第
    159 條之5 第1 項之規定，該等言詞或書面陳述，均具備證
    據能力。
  (二)被告警詢時自白部分：此部分被告雖於本院審理時辯稱：因
    為我有吸毒，警察要我吸毒、竊盜選一個承認，因此我在警
    詢時才會承認偷車云云。然被告未舉證以實其說，且證人即
    承辦警員張瑞昌於本院審理時證稱：我是查獲車牌號碼KS-3
    536 自用小貨車竊盜案之警員，我當初請甲○○說明案情，
    有告訴他涉犯竊盜案件，製作警詢筆錄時係採取一問一答之
    方式，並未要求他要按我的意思回答，也未告訴他如何作答
    ，他的回答內容都是出於己意，他回話時精神狀態良好等語
    （審判卷第22頁至第23頁背面），以證人張瑞昌上開到庭證
    述內容，尚無違反經驗或論理法則之處，且遍查本件卷存證
    據資料，無任何積極證據足以證明上開證人前揭所述係虛偽
    不實，亦無足可顯信上開證人陳述不可採信之品性或前科證
    據存在，且警員執行公務時，本身即受有行政懲處責任之監
    督，到庭具結作證，更係以刑事責任擔保其證言之真實性，
    從而，證人結證前情，應堪採信，並足以證明被告警詢時未
    受不正詢問，其自白出於自由意志，乃有證據能力，合先敘
    明。
二、被告甲○○未於審判中到庭，惟於本院行準備程序時到庭矢
    口否認有何竊盜、收受贓物之犯行，並辯稱：(一)就竊盜部分
    ，該自用小貨車雖有採到指紋，但或許我路過時有碰到該車
    ，或許該車是我朋友的車子，我坐車時碰到的，不能以此就
    認定我竊盜；(二)就收受贓物部分，該摩托車是叫阿地的人在
    公園借我的，我不知是贓物云云。經查：
  (一)就犯罪事實(一)部分，業據被告於警詢時坦承其於97年4 月13
    日，在桃園縣平鎮市○○路454 號前，發現車牌號碼KS－
    3536號自用小貨車車門未上鎖，因為很疲憊，就上車休息，
    然後用機車鑰匙發動貨車，開到其住家附近，其很後悔做錯
    事等語不諱（臺灣桃園地方法院檢察署97年度偵字第18109
    號偵查卷第5 頁至第6 頁），核與證人即被害人丙○○於本
    院審理中證稱：我是車牌號碼KS-3536 號自用小貨車車主，
    該小貨車曾於97年4 月13日在我家平鎮市○○路454 號前面
    失竊，車門雖有鎖，但車門鎖在失竊前就壞了，隨便鑰匙都
    可以開等語相符（審判卷第45頁與該頁背面），徵諸該自用
    小貨車經採證送內政部警政署刑事警察局鑑驗，結果認：該
    車牌號碼KS-3536 號自用小貨車車內後視鏡採取之指紋1 枚
    ，經輸入電腦比對確認，與本局檔存甲○○指紋卡之右拇指
    指紋相符等語，有該局97年5 月15日刑紋字第0970070363號
    鑑驗書在卷可稽（前揭偵查卷第14頁至第16頁），此外，復
    有採證照片與失車案件基本資料在卷可考（本院卷第35頁至
    第39頁、前揭偵查卷第12頁），是以，足信該自用小貨車確
    係被告竊取無誤。被告事後雖翻異其詞，矢口否認其竊盜犯
    行，並以前開情詞置辯。然據證人丙○○於本院審理時證稱
    ：該上開小貨車失竊前，我不曾借給被告使用，我也不會借
    車給我叫不出名字的人，跟我借車的人我都認識，我也都知
    道名字等語（審判卷第46頁與該頁背面），足認證人丙○○
    不曾出借該車予被告，與被告亦非熟識，並以該自用小貨車
    內遺留之被告右手大拇指指紋，係採自車內後視鏡鏡面，當
    無可能係被告路過隨手觸摸遺留造成，且以被告伸右手觸摸
    車內後視鏡鏡面，顯見被告當時係坐在駕駛座上，於駕駛該
    竊得車輛前撥弄調整後視鏡角度無誤。是被告所辯，無非飾
    卸之詞，洵無可採。綜上所述，被告於上開時地竊取該自用
    小貨車之犯行，應可認定。
  (二)就犯罪事實(二)部分，業據被告迭於警詢時、偵查中以及本院
    行準備程序時均坦承：該摩托車是叫「阿地」的人借我的。
    我於97年7 月9 日到中壢市○○路林森公園與朋友聊天，下
    午5 點要回家時，因為沒有車子，我朋友叫阿地載我回家，
    阿地說他有喝酒，就借該摩托車讓我騎回家，後來他已經不
    在公園，我也聯絡不上他，之後我將摩托車借給袁明鋒騎等
    語不諱（臺灣桃園地方法院檢察署97年度偵字第16125 號偵
    查卷第9 頁至第10頁、第44頁），核與證人袁明鋒於警詢時
    與偵查中供陳：我在97年7 月11日晚上6 時許，要去超商買
    東西，向甲○○借摩托車，甲○○給我該車鑰匙，結果我只
    騎了3 分鐘，行經桃園縣中壢市○○路與新民路路口，就被
    警察查到等語相符（前揭偵查卷第18頁、第44頁），徵諸證
    人即被害人乙○○於警詢時證稱：我是車牌號碼BYJ-759 號
    重型機車之車主，該車係於97年4 月7 日下午5 時30分在桃
    園縣中壢市○○○路774 號失竊等語甚詳（前揭偵查卷第29
    頁），復有贓物認領保管單、車輛尋獲電腦輸入單各1 紙在
    卷可稽（前揭偵查卷第31頁、第41頁至第42頁），並有扣案
    鑰匙1 支可佐，是可認定該重型機車確係被害人乙○○失竊
    之贓物，為被告自真實姓名年籍不詳綽號「阿地」之成年人
    收受後借予友人袁明鋒騎乘無誤。以被告供稱情狀，被告與
    「阿地」素昧平生、全然不識，彼此無聯絡方式，並以該重
    型機車有相當程度之市價，衡諸常理，難認一般具備相當智
    識程度之人未受任何質押擔保，亦未確認使用人姓名年籍等
    基本資料，將願意出借此等具有相當市價之財產予全無交情
    之人使用，詎被告可自全無交情亦不知聯絡方式之「阿地」
    處收受該重型機車，且「阿地」不在意被告是否歸還，縱被
    告一借不還，於「阿地」而言亦無損害，是審此情狀，則該
    車非「阿地」所有或借用，因而毋須擔負車未歸還造成之損
    失或賠償責任，要已尋無他故，此為普通常識，當為被告所
    能預見，自堪認被告收受時足以設想該車為贓物。是其既可
    預見及之，竟仍予以收受，實有收受贓物之不確定故意，其
    辯解顯非可採。綜上所述，被告確實有於上開時地收受該重
    型機車贓物，所辯亦非可取，其收受贓物犯行堪以認定。
三、核被告所為，就犯罪事實(一)之部分，係犯刑法第320 條第1
    項之竊盜既遂罪；就犯罪事實(二)之部分，係犯同法第349 條
    第1 項之收受贓物罪。被告於徒刑執行完畢後5 年內故意再
    犯本件有期徒刑以上之罪，有臺灣高等法院被告前案紀錄表
    在卷可稽（審判卷第4 頁至第9 頁），為累犯，應依刑法第
    47 條 第1 項規定加重其刑。其所犯上開二罪，犯意各別，
    行為互殊，應予分論併罰。爰審酌被告犯罪之動機、目的、
    正值壯年然不思以正途取財、竊取財物與收受贓物價值之所
    造成損害、犯後仍飾詞狡辯態度難稱謂佳等一切情狀，分別
    量處如主文所示之刑暨定其應執行之刑，並諭知易科罰金之
    折算標準。又被告用以行竊、未扣案之鑰匙1 支，因無證據
    證明係被告所有；扣案之鑰匙1 支，因非被告供犯罪所用之
    物，爰均不予宣告沒收。本件被告經合法傳喚無正當理由不
    到庭，因本件為拘役之諭知，依刑事訴訟法第306 條之規定
    ，爰不待其陳述逕行判決。
據上論斷，應依刑事訴訟法第299 條第1 項前段、第306 條，刑
法第320 條第1 項、第349 條第1 項、第47條第1 項、第41條第
1 項前段、第51條第6 款，刑法施行法第1 條之1 第1 項、第2
項前段，判決如主文。
本案經檢察官簡方毅到庭執行職務。
中    華    民    國    98    年    11    月    17    日
                  刑事第十一庭審判長法  官  蔡榮澤
                                    法  官  林蕙芳
                                    法  官  吳宗航
以上正本證明與原本無異。
如不服本判決應於收受本判決後10日內向本院提出上訴書狀，並
應敘述具體理由，如未敘述上訴理由者，應於上訴期間屆滿後20
日內補提理由書狀於本院（均須按他造當事人之人數附繕本）「
切勿逕送上級法院」。
                                    書記官  鄭乃甄
中    華    民    國    98    年    11    月    18    日
附錄本案論罪科刑依據之法條：
中華民國刑法第320條
意圖為自己或第三人不法之所有，而竊取他人之動產者，為竊盜
罪，處5年以下有期徒刑、拘役或5百元以下罰金。
意圖為自己或第三人不法之利益，而竊佔他人之不動產者，依前
項之規定處斷。
前二項之未遂犯罰之。
中華民國刑法第349條
收受贓物者，處3 年以下有期徒刑、拘役或5 百元以下罰金。搬
運、寄藏、故買贓物或為牙保者，處5 年以下有期徒刑、拘役或
科或併科1千元以下罰金。
因贓物變得之財物，以贓物論。


司法院資訊處製作；財團法人民間司法改革基金會備份。
